【裁判字號】    98,司繼,322
【裁判日期】    981112
【裁判案由】    拋棄繼承
【裁判全文】
臺灣基隆地方法院民事裁定             98年度司繼字第322號
聲  明  人  己○○
            庚○○
            乙○○
            丁○○
上列聲明人聲明拋棄繼承事件，本院裁定如下：
    主  文
聲明均駁回。
程序費用新臺幣壹仟元由聲明人負擔。
    理  由
一、聲明意旨略以：聲明人己○○、庚○○、乙○○、丁○○為
    被繼承人戊○○（男、民國51年9月18日出生、身分證統一
    編號：Ｚ000000000、生前設籍地址為基隆市○○區○○街65
    之2號）之兄、弟、姊，因戊○○已於民國（下同）94年10
    月25日死亡，而其生前曾積欠銀行卡債，故聲明人等曾與被
    繼承人戊○○之子女一同至本院辦理拋棄繼承之事宜，惟經
    詢問專辦人員表明應等被繼承人第一順序之繼承人拋棄繼承
    完成後，渠等方可辦理拋棄繼承，然因皆未收到任何信件通
    知，故不知被繼承人之子女拋棄繼承之進度，復於被繼承人
    之子女向本院聲明拋棄繼承後3個多月，再次向本院詢問此
    事件，但承辦人員則表示因已過申辦期限，故不予辦理。而
    直至98年6月25日，聲明人等因收到台新銀行之存證信函，
    方知悉被繼承人之子女已拋棄繼承成功，但被繼承人兄姊等
    4人成為被追償之繼承人，因無力承擔此債務，現具狀聲明
    拋棄繼承等語，並檢具被繼承人戶籍謄本、臺灣基隆地方法
    院檢察署相驗屍體證明書影本、繼承系統表、聲明人戶籍謄
    本及印鑑證明等件為證。
二、按遺產繼承人，除配偶外，依左列順序定之：（一）直系血
    親卑親屬。（二）父母。（三）兄弟姊妹。（四）祖父母；
    先順序繼承人均拋棄其繼承權時，由次順序之繼承人繼承；
    因他人拋棄繼承而應為繼承之人，為限定繼承或拋棄繼承時
    ，應於知悉其得繼承之日起2個月內為之，民法第1138條、
    第1176條第6項前段、97年1月4日修正前之民法第1176條第7
    項分別定有明文。
三、經查：本件被繼承人戊○○於94年10月25日死亡，其第一順
    序之繼承人甲○○、丙○○於94年10月27日具狀向本院聲明
    拋棄繼承經准予備查在案，且甲○○、丙○○亦已於94年10
    月27日以書面通知因其2人拋棄而應為繼承之聲明人己○○
    、庚○○、乙○○、丁○○，此經本院依職權調取94年度繼
    字第461號卷宗查明無誤，雖聲明人聲明狀主張係於98年6月
    25 日收到台新商業銀行股份有限公司（下稱台新銀行）之
    存證信函後，方知悉甲○○、丙○○已拋棄繼承成功，並由
    渠等成為被追償之繼承人等情，惟據關係人楊菜燕即聲明人
    己○○之配偶98年10月21日於本院民事訊問室所為之陳述：
    「......所以在他們辦理拋棄繼承後3個月，我又跑來法院
    辦理，......而且我後來又去一樓訴訟輔導科查詢甲○○他
    們辦理的結果，他們說已經拋棄繼承准予備查了......」等
    語（詳見卷內訊問筆錄），而訊問期日到庭之聲明人等就此
    部分亦未提出不同意見，此有本案卷內98年10月21日訊問筆
    錄在卷可憑，可知聲明人己○○、庚○○、乙○○、丁○○
    應於知悉甲○○、丙○○向本院聲明拋棄繼承准予備查後，
    即知悉渠等成為繼承人，而非如聲請狀上所載直至收到台新
    銀行之存證信函後，方知悉成為繼承人。是自聲明人己○○
    、庚○○、乙○○、丁○○知悉甲○○、丙○○辦理拋棄繼
    承准予備查時起繼承即已開始，惟聲明人己○○、庚○○、
    乙○○、丁○○遲至98年7月1日始向本院聲明拋棄繼承，有
    本院收文戳在卷足憑，顯逾2個月之期限，其聲明與本件繼
    承事實發生時有效之上開條文規定即有未合，爰不予備查並
    裁定駁回之。
四、依非訟事件法第21條第1項前段、第23條、第24條第1項，民
    事訴訟法第85條第1項前段，裁定如主文。
中    華    民    國    98    年    11    月    12    日
                  家事法庭司法事務官  嚴文君
以上正本係照原本作成。
如不服本裁定，應於裁定送達後10日內向本院提出抗告狀，並繳
納抗告費新台幣1千元。
中    華    民    國    98    年    11    月    17    日
                              書記官  蘇鈺婷


司法院資訊處製作；財團法人民間司法改革基金會備份。
